臺灣新北地方法院刑事判決
111年度金訴字第193號
公  訴  人  臺灣新北地方檢察署檢察官
被      告  李俊岳



上列被告因詐欺等案件，經檢察官提起公訴（111年度偵字第181
3號），本院判決如下：
    主  文
李俊岳無罪。
    理  由
一、公訴意旨略稱：被告李俊岳於不詳時間、地點加入詐欺集團
    ，被告與其所屬之詐欺集團成員，意圖為自己不法所有，基
    於三人以上共同詐欺取財之犯意聯絡，由被告於不詳時間，
    在新北市淡水區某處先向蔡炎成（涉犯幫助詐欺部分，業經
    臺灣新北地方檢察署檢察官以110年度偵字第31126號案件提
    起公訴）收取其所申辦之國泰世華商業銀行帳號0000000000
    00號帳戶（下稱國泰銀行帳戶）之金融卡及密碼等物，被告
    再將之轉交給其所屬之詐欺集團成員。詐欺集團成員取得該
    物後，隨即於民國110年3月間，佯以投資可獲利為由，要求
    告訴人蘇有德匯款，其因陷於錯誤遂匯款總計新臺幣(下同)
    8萬元至國泰銀行帳戶，旋即遭詐欺集團成員提領一空。因
    認被告涉犯刑法第339條之4第1項第2款之三人以上共同詐欺
    取財罪及洗錢防制法第14條第1項之一般洗錢罪嫌云云。
二、按犯罪事實應依證據認定之，無證據不得認定犯罪事實；不
    能證明被告犯罪者，應諭知無罪之判決，刑事訴訟法第154
    條第2項、第301條第1項分別定有明文。而所謂認定犯罪事
    實之證據，係指足以認定被告確有犯罪行為之積極證據而言
    ，該項證據自須適合於被告犯罪事實之認定，始得採為斷罪
    資料。且刑事訴訟上證明之資料，無論其為直接或間接證據
    ，均須達於通常一般之人均不致有所懷疑，而得確信其為真
    實之程度，始得據為有罪之認定，若其關於被告是否犯罪之
    證明未能達此程度，而有合理懷疑之存在，致使無從形成有
    罪之確信，根據「罪證有疑、利於被告」之證據法則，即不
    得遽為不利被告之認定，最高法院53年台上字第656號、29
    年上字第3105號、76年台上字第4986號判例意旨參照。次按
    刑事訴訟法第161條已於91年2月8日修正公布，其第1項規定
    ：檢察官就被告犯罪事實，應負舉證責任，並指出證明之方
    法。因此，檢察官對於起訴之犯罪事實，應負提出證據及說
    服之實質舉證責任。倘其所提出之證據，不足為被告有罪之
    積極證明，或其指出證明之方法，無從說服法院以形成被告
    有罪之心證，基於無罪推定之原則，自應為被告無罪判決之
    諭知，最高法院92年台上字第128號判例意旨參照。
三、公訴意旨認被告涉犯上開加重詐欺取財罪及洗錢罪，無非係
    以:被告於偵訊時之自白、告訴人於警詢時之指述、證人即
    同案被告蔡炎成於偵訊中之證述、告訴人提供之通訊軟體對
    話內容及匯款明細、國泰銀行開戶資料及交易明細查詢等，
    為其主要論據。
四、訊據被告堅詞否認有何詐欺取財及洗錢犯行，辯稱:伊曾收
    購證人蔡炎成之國泰銀行帳戶，但該次入監前並未提供予伊
    所參與之詐欺集團使用，且伊當時在監執行，未參與此部分
    詐欺及洗錢犯行等語，經查:
(一)告訴人蘇有德於110年3月4日遭詐欺集團施行詐術後，陷於
    錯誤而轉帳8萬元至證人蔡炎成所申設之上開國泰銀行帳戶
    內，業據告訴人於警詢中證述明確（參見110年度偵字第311
    26號卷第3頁正反面），並有通訊軟體對話翻拍照片、網路
    銀行轉帳截圖、國泰銀行帳戶交易明細表可參（參見110年
    度偵字第31126號卷第13至19頁反面、第22至24頁)。堪認確
    有不詳之人於取得上開國泰銀行帳戶後，以之作為詐騙告訴
    人匯款之帳戶，此部分事實，已可認定。
(二)依被告於110年11月4日偵訊時供稱:伊認識證人蔡炎成，亦
    有收取證人蔡炎成的帳戶來作現金板使用，但不記得證人蔡
    炎成交付幾次帳戶予伊，證人蔡炎成有表示伊是他的上游，
    伊跟證人蔡炎成收取帳戶金融卡及密碼，係留下來自己使用
    ，伊亦有跟詐欺集團上游聯絡，伊的上游倘若需要金流進來
    ，伊會提供金融卡的帳戶供使用，再找車手去提領等語(參
    見110年度偵字第31126號卷第43至44頁);復於111年1月13日
    偵訊時供稱:伊與證人蔡炎成係朋友關係，伊曾在證人蔡炎
    成斯時淡水的住處收取證人蔡炎成國泰銀行帳戶及中國信託
    銀行帳戶的金融卡及密碼，收過幾次忘記了，再交給伊的上
    手使用，伊的上手係作詐欺集團。證人蔡炎成將帳戶金融卡
    及密碼賣予伊欲作現金板使用，證人蔡炎成係以5萬元出售
    一個帳戶的金融卡及密碼，兩個帳戶伊交予證人蔡炎成10萬
    元，伊原本每日報酬係提款金額之1.5%，但因證人蔡炎成表
    示很缺錢，故伊將伊獲利的部分都交予證人蔡炎成，之後證
    人蔡炎成直接跟伊的上手聯絡，伊即沒有收入了等語(參見1
    11年度偵字第1813號卷第17至18頁);再於本院準備程序時供
    稱:伊有收購證人蔡炎成的國泰銀行帳戶，但尚未交付詐欺
    集團使用即入監執行等語(參見本院卷第179頁)。準此，被
    告先供稱在證人蔡炎成淡水住處，有收購證人蔡炎成國泰銀
    行帳戶金融卡及密碼並交予其參與之詐欺集團上游云云;其
    後改口其有收購證人蔡炎成之國泰帳戶金融卡及密碼，但尚
    未交付詐欺集團使用即入監執行乙節，供述前後矛盾不一。
    被告雖曾自白其向證人蔡炎成收購上開國泰帳戶金融卡及密
    碼並提供予其所參加之詐欺集團使用，惟是否確與事實相符
    ，尚非無疑。
(三)而證人蔡炎成於偵訊時證稱:伊所申辦之國泰銀行帳戶金融
    卡及密碼有借給被告，被告表示欲從事博奕，故向伊租借銀
    行帳戶，租借帳戶之報酬係一個月2萬元，租借2個月，被告
    一開始有交付報酬，後來伊的帳戶出現問題，被告就沒有再
    處理了；伊亦有介紹證人舒國綱、張峻瑋、黃正傑與被告聯
    繫出租帳戶事宜，被告有將出租帳戶的錢交予他們，但事後
    他們帳戶亦出現問題等語(參見110年度偵字第31126號卷第3
    3至34頁)。是證人蔡炎成證稱其係以一個月2萬元之報酬租
    借國泰銀行帳戶予被告並介紹其他人出租帳戶予被告，核與
    被告於偵訊時供稱證人蔡炎成係以一個帳戶5萬元而出售二
    個銀行帳戶予伊；伊僅收取證人蔡炎成之帳戶，並未收取其
    他人的帳戶，證人蔡炎成亦未介紹其他出售帳戶之人乙節(
    參見111年度偵字第1813號卷第17至21頁)，所述顯然並非一
    致，準此，證人蔡炎成上開有瑕疵之指述，尚不足以佐證被
    告前開其向證人蔡炎成收購國泰銀行帳戶並交付所參與詐欺
    集團使用之自白之真實性。況詐欺集團成員係於110年3月4
    日詐騙告訴人，而被告早於110年3月3日入監執行，此有臺
    灣高等法院被告在監在押紀錄表在卷可按(參見本院卷第57
    頁)，自難遽認被告確曾向證人蔡炎成收購上開國泰銀行帳
    戶而交付予詐欺集團使用，或曾參與詐騙告訴人之詐欺、洗
    錢犯行。
五、綜上所述，檢察官所舉之證據與指出之證明方法，客觀上不
    足使本院確信被告有此加重詐欺及洗錢犯行存在；此外，復
    查無其他積極證據，足資證明被告有何公訴意旨所指之犯行
    ，揆諸前揭法條及判例意旨，既不能證明被告犯罪，自應為
    被告無罪之諭知。
據上論斷，應依刑事訴訟法第301條第1項前段，判決如主文。
本案經檢察官陳雅詩提起公訴，檢察官劉新耀到庭執行職務。
中　　華　　民　　國　　111 　年　　5 　　月　　31　　日
                  刑事第一庭    審判長法　官  劉景宜
　　　　　　　　　
　　　　　　　　　                    法  官  陳柏榮 
　　　　　　　　　
　　　　　　　　　                    法  官  蔡慧雯
上列正本證明與原本無異。
如不服本判決，應於判決送達後20日內敘明上訴理由，向本院提
出上訴狀 (應附繕本) ，上訴於臺灣高等法院。其未敘述上訴理
由者，應於上訴期間屆滿後20日內向本院補提理由書「切勿逕送
上級法院」。
                                      書記官　蘇秀金
中　　華　　民　　國　　111 　年　　6 　　月　　2 　　日